【裁判字號】    99,訴,58
【裁判日期】    991231
【裁判案由】    損害賠償
【裁判全文】
臺灣彰化地方法院民事判決  99年度訴字第58號
原      告  蔡淑月
訴訟代理人  謝明宗
            楊振裕律師
被      告  蘇建益
訴訟代理人  韋厚謙
            陳俊勳
上列當事人間請求損害賠償事件，原告提起刑事附帶民事訴訟（
98年度附民字第179號），經刑事庭移送前來，並經原告為訴之
追加，本院於99年12月31日言詞辯論終結，判決如下：
    主  文
被告應給付原告新臺幣柒拾壹萬肆仟柒佰伍拾玖元，及自民國九
十八年十一月十日起至清償日止，按週年利率百分之五計算之利
息。
原告其餘之訴駁回。
訴訟費用由被告負擔百分之三十六，餘由原告負擔。
本判決第一項於原告以新臺幣貳拾參萬玖仟元為被告供擔保後，
得假執行；但被告如以新臺幣柒拾壹萬肆仟柒佰伍拾玖元為原告
預供擔保後，得免為假執行。
原告其餘假執行之聲請駁回。
    事  實
壹、程序方面：
一、按因犯罪而受損害之人，於刑事訴訟程序得附帶提起民事訴
    訟，對於被告及依民法負賠償責任之人，請求回復其損害。
    又法院認為原告之訴不合法或無理由者，應以判決駁回之。
    刑事訴訟法第487條第1項及第502條第1項分別定有明文。本
    件原告於本院刑事訴訟程序附帶提起民事訴訟請求被告損害
    賠償，其中請求被告賠償機車修理費用新臺幣（下同）5,01
    0元部分，因本院刑事庭並未認定被告應負毀損刑責，則原
    告系爭機車損失部分，即非因犯罪而受損害之人，依刑事訴
    訟法第487條規定，自不得提起刑事附帶民事訴訟，此部分
    原應由受理之刑事庭以判決駁回。雖本院刑事庭未依上開規
    定判決駁回原告之訴，而逕以裁定移送本院審理，然該部分
    之起訴既不合法，則應由本院依民事訴訟法第249條第1項第
    6款規定裁定駁回。
二、按訴狀送達後，原告不得將原訴變更或追加他訴。但被告同
    意者、請求之基礎事實同一者、擴張或減縮應受判決事項之
    聲明者，不在此限，民事訴訟法第255條第1款、第2款、第3
    款分別定有明文。查：
  (一)原告於訴狀送達後，本於侵權行為之法律關係，追加請求被
    告給付機車修理費用5,010元，並繳納此部分裁判費，因被
    告亦表示同意，依民事訴訟法第255條第1項第1款規定，核
    無不合，應予准許。
  (二)原告依侵權行為之法律關係，原起訴聲明請求被告給付1,
    973,694元，及自刑事附帶民事訴訟起訴狀繕本送達翌日起
    至清償日止按年息5％計算之利息，嗣經本院刑事庭移送民
    事庭後，復於民國99年10月22日及99年12月15日本院言詞辯
    論時，擴張工作損失之金額為240,000元（原主張207,360元
    ）、擴張醫療費用為119,169元（原主張93,324元）、減縮
    預估將來手術須支出之醫療費用為290,000元（原主張600,0
    00元），及追加喪失勞動能力之損害252,720元，並變更其
    聲明改為請求被告給付1,974,899元，及自起訴狀繕本送達
    翌日起至清償日止按年息5％計算之利息。核原告上開所為
    減縮、擴張應受判決事項聲明部分，依民事訴訟法第255條
    第2款規定，無須被告同意，應予准許。
貳、實體方面：
一、原告起訴主張：被告蘇建益於98年3月20日上午10時許，在
    彰化縣彰化市某工廠內，飲用含有酒精成分之蠻牛飲料1瓶
    後，已達不能安全駕駛動力交通工具之程度，竟於同日上午
    11時許，駕駛車牌號碼M6-1699號自用小客車（下稱系爭自
    小客車），沿彰化縣秀水鄉○○路由東往西方向行駛，途經
    彰化縣秀水鄉○○路148號前時，本應注意車輛行駛時之車
    前狀況，隨時採取必要安全措施，而按當時該地天候晴、日
    間自然光、柏油路面乾燥、無缺陷復無障礙物、視距良好，
    並無不能注意之情形存在，竟疏未注意及此，因分心注意路
    旁停止之車輛，不慎撞及同向前方原告蔡淑月所騎乘車牌號
    碼293-BCN號重型機車（下稱系爭機車）之車尾，致原告人
    、車倒地，受有頭部外傷、腦震盪、背與尾薦挫傷、疑尾薦
    骨折、第11、12胸椎壓迫性骨折及背根症狀群等傷害。被告
    因分心注意路旁停止之車輛，應負肇事主因。原告因上開傷
    勢支出醫療費119,169元、預估日後更換人工脊椎手術所需
    醫療費用290,000元、於秀傳醫療社團法人秀傳紀念醫院住
    院16日雇用他人看護之費用30,000元及再次住院16日由家人
    看護之費用30,000元、醫療輔助器材協助行動費用8,000元
    、自98年3月20日起算1年之不能工作損失共240,000元（每
    月薪資20,000元）、喪失勞動能力之損害252,720元、機車
    修理費5,010元、精神上損失1,000,000元，合計1,974,899
    元。爰依民法第184條第1項、第191條之2前段、第193條第1
    項、第195條第1項前段及第196條規定提起本訴，並聲明：
    (一)被告應給付原告1,974,899元，及自起訴狀繕本送達翌日
    即98年11月10日起至清償日止按年息5％計算之利息，(二)原
    告願供擔保請准宣告假執行，(三)訴訟費用由被告負擔。
二、被告則以：原告所提醫療費用關於預估未來需更換人工脊椎
    部分，並無專業醫療認定，且由原告所提診斷書係記載「建
    議內固定手術治療」，何來後續醫療費用？又原告因遭車禍
    急診住院期間所產生之看護費為合理金額，但原告於其他時
    間再次住院是否為車禍所產生之後遺症，或為自身原有之疾
    病有待查證，故再次住院所產生之看護費及醫療費之請求並
    無依據。再原告所提減少勞動能力及之工作收入損失部分，
    原告並未提供任何薪資所得證明，應以勞委會公布之每月最
    低薪資17,280元計算，另原告所提之慰撫金過高，應以
    200,000元為適當等語置辯，並聲明：(一)原告之訴及假執行
    之聲請均駁回，(二)訴訟費用由原告負擔，(三)如受不利之判決
    ，願供擔保免予假執行。
三、兩造不爭執事項：
  (一)被告於98年3月20日上午11時許，駕駛系爭自小客車沿彰化
    縣秀水鄉○○路由東往西方向行駛，途經彰化縣秀水鄉○○
    路148號前時，本應注意車輛行駛時之車前狀況，隨時採取
    必要之安全措施，而按當時天候晴、日間自然光、柏油路面
    乾燥、無缺陷復無障礙物、視距良好，並無不能注意之情形
    存在，竟疏未注意及此，因分心注意路旁停止之車輛，不慎
    撞及同向前方由原告所騎乘之系爭機車車尾，致原告人、車
    倒地，受有頭部外傷、腦震盪、背與尾薦挫傷、疑尾薦骨折
    、第11、12胸椎壓迫性骨折及背根症狀群等傷害，被告就本
    件車禍之發生確有過失，原告並無過失。
  (二)被告因上開過失傷害行為，業經臺灣彰化地方法院檢察署檢
    察官以98年度偵字第7737號提起公訴，並經本院於98年10月
    30日，以98年度交易字第232號判決判處有期徒刑2月確定。
  (三)原告因本件車禍於98年3月20日至同年4月4日期間住院所產
    生之看護費用30,000元，為合理、必要之費用，此部分被告
    同意賠償。
  (四)原告因本件車禍於98年3月23日至同年7月30日期間住院所產
    生之醫療費用49,047元，為合理、必要之費用，此部分被告
    同意賠償。
  (五)原告因本件車禍受傷，購買背架、手杖等相關醫療輔助器材
    協助行動，共計額外增加生活支出8,000元，為合理、必要
    之費用，此部分被告同意賠償。
  (六)原告所有之系爭機車，因本件車禍毀損，共支出零件費用3,
    570元、工資1,440元。
  (七)被告同意給付原告自98年3月20日起算至99年3月19日止，1
    年間因傷無法工作之收入損失。
  (八)兩造同意以財團法人彰化基督教醫院鑑定結果（即原告喪失
    勞動能力程度為23.07％），計算被告應賠償其減少勞動能
    力損失之金額。
  (九)原告因本件車禍受傷後，迄今未領取強制汽車責任保險金。
四、兩造爭執之事項：
    (一)原告得請求被告賠償之醫療費用、看護費用、機車毀損金
      額各為若干？
    (二)原告得請求被告賠償其工作損失之金額為何？
    (三)原告得請求被告賠償其減少勞動能力損失之金額為何？
    (四)原告得請求被告賠償之精神上損害賠償金額為何？
五、本院之判斷：
  (一)按因故意或過失，不法侵害他人之權利者，負損害賠償責任
    ；汽車、機車或其他非依軌道行駛之動力車輛，在使用中加
    損害於他人者，駕駛人應賠償因此所生之損害；不法侵害他
    人之身體或健康者，對於被害人因此喪失或減少勞動能力或
    增加生活上之需要時，應負損害賠償責任；不法侵害他人之
    身體、健康、名譽、自由、信用、隱私、貞操，或不法侵害
    其他人格法益而情節重大者，被害人雖非財產上之損害，亦
    得請求賠償相當之金額，民法第184條第1項、第191條之2第
    1項、第193條第1項、第195條第1項前段分別定有明文。本
    件原告因前揭車禍事故受傷，顯與被告駕駛系爭自小客車之
    過失間，具有相當因果關係甚明。從而，原告依前揭侵權行
    為之法律關係，請求被告應負損害賠償責任，於法有據。
  (二)醫療費用部分：原告主張其因本件車禍受有頭部外傷、腦震
    盪、背與尾薦挫傷、疑尾薦骨折、第11、12胸椎壓迫性骨折
    及背根症狀群等傷害，已支出醫療費用119,169元（含秀傳
    醫療社團法人秀傳紀念醫院、信生醫院及冠頤中醫診所治療
    部分），且預估日後須進行更換人工脊椎手術之醫療費用29
    0,000元，共計向被告請求醫療費用409,169元。本院認為：
  1.關於原告主張其因本件車禍事故支出之必要醫療費119,169
    元乙節，其中98年3月23日至同年7月30日期間所支出之西醫
    醫療費共計44,197元、98年5月1日至98年8月6日期間所支出
    之中醫醫藥費共計4,850元，均與本件車禍有關，有秀傳醫
    療社團法人秀傳紀念醫院門診收據、信生醫院醫療費用收據
    、冠頤中醫診所門診掛號費收據等在卷可按，且為被告所不
    爭執，則原告此部分請求應屬有據。
  2.至原告於98年9月9日至98年10月28日期間所支出之其餘醫療
    費部分，固有提出秀傳醫療社團法人秀傳紀念醫院98年10月
    15日診斷證明書2份、出院計畫說明書1份及相關門診收據為
    證。惟被告爭執此部分醫療費用與本件車禍有關，且觀諸上
    開診斷書及出院計畫說明書所載，98年9月1日至同年月9日
    住院之病名為「高血壓性腦病變」、「疑似基底動脈狹窄症
    暈眩」、「高血壓心病變」、「肝功能異常」，該次出院計
    畫說明診斷為「眩暈」、「本態性高血壓」、「腦震盪後徵
    候群」，98年10月5日至同年月11日住院之病名為「陣發性
    位置性眩暈，疑似車禍後引起」、「腦震盪後徵候群」，然
    經本院向秀傳醫療社團法人秀傳紀念醫院函詢原告於98年9
    月1日至同年月9日、98年10月5日至同年月11日住院之原因
    ，是否與本件車禍所受之傷勢有關，該院函覆「無法確知其
    是否與98年3月20日因車禍所受之傷勢有關，建議病患至神
    經內外科門診進一步作神經電生理學之分析，以確認其所受
    到的影響」等語，有該院99年4月30日明秀（醫）字第09904
    52號函1份在卷可按，顯見該院診斷證明書及出院計畫說明
    書記載原告患有「腦震盪後徵候群」、「陣發性位置性眩暈
    ，疑似車禍後引起」，是否可信即屬可疑。又所謂「高血壓
    性腦病變」是因血壓突然急速竄升所造成，且通常發生在以
    往的血壓為正常者，例如懷孕婦女發生之妊娠毒血症、孩童
    的急性腎絲球腎炎，或者腎性高血壓的中老年人，由於發病
    時既兇且猛，往往造成腦、心以及腎臟之嚴重危害，出現血
    壓嚴重升高，並引起劇烈之頭痛、暈眩、耳鳴、嘔吐、出汗
    、嗜睡、神志模糊、視力喪失、抽慉與昏迷的症狀，此外也
    會出現少尿、心臟擴大與心衰竭的症狀。在治療時，強時間
    採取緊急降低血壓的措施是最重要的，而且降低血壓的時間
    越快越好，如果血壓降低的速度太慢或者效果不理想，已失
    去自動調節能力而處在缺氧的腦組織就會更加的水腫，使腦
    壓升高並且壓迫正常的腦組織或者形成腦疝因而使病情急轉
    直下，為維持腦部的血流，結果出現庫欣反射而使血壓升高
    更加嚴重（參考作者石牌振興醫院心臟功能室主任黃建銘醫
    師、萬方醫院中醫部主任陳建平醫師合著之中西醫會診系列
    ：高血壓），是「高血壓性腦病變」既然通常發生在以往血
    壓為正常者，且係因血壓突然急速竄升所造成，顯係自發性
    之疾病，而非外力等物理性因素所致。再其產生劇烈之頭痛
    、暈眩、昏迷、少尿、心臟擴大與心衰竭、腦水腫等情狀，
    復與秀傳醫療社團法人秀傳紀念醫院上開函覆之住院症狀相
    符，是原告於98年9月1日以後所產生之劇烈暈眩與頭痛症狀
    ，應係「高血壓性腦病變」所致甚明。另參以原告於98 年9
    月1日住院時，距離本件車禍發生之時間98年3月20日已達5
    月餘，而原告於98年4月4日出院迄至98年8月31日期間，並
    未有因劇烈暈眩與頭痛等類似症狀而就醫之情形，有秀傳醫
    療社團法人秀傳紀念醫院病歷表在卷可按，是依現有證據，
    尚難遽認原告於98年9月1日以後所產生之症狀，與本件車禍
    所受之傷勢有相當因果關係。此外，原告復無法提出其他證
    據證明原告於98年9月1日以後就醫診療之症狀，確係本件車
    禍所產生之後遺症，其請求此部分之醫療費用，即屬無據，
    不應准許。
  3.關於原告預估將來因手術須支出之醫療費用：按損害賠償，
    以被害人實際受有損害為要件，並以實際所受損害為範圍，
    為最高法院19年上字第2316號判例意旨所闡述，則被害人得
    請求之損害，自應以實際所受之損害為限。原告固主張因受
    有背與尾薦挫傷、疑尾薦骨折、第11、12胸椎壓迫性骨折及
    背根症狀群等傷害，未來尚須接受更換人工脊椎手術，爰先
    為請求並預估其金額為290,000元。惟經本院向財團法人彰
    化基督教醫院函詢原告預後狀況及預估醫療費用，該院回覆
    謂「一、蔡君（指原告）於99年8月3日已完成鑑定，蔡君並
    無一定要手術（更換人工脊椎）之必要性，尤其受傷至今已
    超過1年以上。二、蔡君為第12胸椎至第1腰椎椎間盤突出併
    神經壓迫屬脊髓馬尾損傷，一般自受傷後因疼痛無力而影響
    工作，需休養與復健治療可長達1年，復健費用可使用健保
    。」有財團法人彰化基督教醫院99年9月17日99彰基醫事字
    第099090086號函可參，是難認原告於未來有接受更換人工
    脊椎手術之必要性，其預先請求日後更換人工脊椎之醫療費
    用290,000元，尚屬無據。
  4.綜合上述，原告關於醫療費用之請求合計409,169元，其中
    49,047元部分，應屬有據，其餘請求難認有據，應予駁回。
  (三)看護費用部分：
  1.關於原告主張其因本件車禍事故，於98年3月20日至同年4
    月4日，在秀傳醫療社團法人秀傳紀念醫院住院而支出必要
    之看護費30,000元乙節，有看護費具領證明1份在卷可按（
    見本院98年度附民字第179號卷第18頁），且為被告所不爭
    執，是原告此部分主張，應屬有據。
  2.關於原告主張其因本件車禍事故，於98年9月1日至同年月9
    日、98年10月5日至同年月11日，在秀傳醫療社團法人秀傳
    紀念醫院住院共計16日，均由家人看護照顧，應比照前開看
    護費用之支出標準，而向被告請求看護費用30,000元等情，
    固有提出秀傳醫療社團法人秀傳紀念醫院診斷證明書2份、
    出院計畫說明書1份為證。惟被告爭執此部分看護費用與本
    件車禍有關，且依現有證據，尚難遽認原告於98年9月1日以
    後所產生之症狀，與本件車禍所受之傷勢有相當因果關係，
    業經本院認定如上。此外，原告復未舉證以實其說，自不能
    證明原告此部分住院之症狀，確因本件車禍所產生之後遺症
    ，難認原告因本件車禍受有此部分之損害，是其請求此部分
    之看護費用，即屬無據，不應准許。
  3.綜合上述，原告關於看護費用之請求合計60,000元，其中
    30,000元部分，應屬有據，其餘請求難認有據，應予駁回。
  (四)醫療輔助器具之相關費用：原告主張因前揭車禍受傷，購買
    背架、手杖等相關醫療輔助器材協助行動，共計額外增加生
    活支出8,000元等情，業經提出其98年3月30日訂（出）貨單
    影本1份為證，復為被告所不爭執，應認此部分費用確係原
    告為治療其所受前揭傷害，而增加生活上支出之必要費用，
    是其請求被告給付此部分費用，自屬有據。
  (五)車損部分：
  1.按汽車、機車或其他非依軌道行駛之動力車輛，在使用中加
    損害於他人者，駕駛人應賠償因此所生之損害；又不法毀損
    他人之物者，被害人得請求賠償其物因毀損所減少之價額，
    民法第191條之2前段、第196條分別定有明文。次按依民法
    第196條請求賠償物被毀損所減少之價額，得以修復費用為
    估定之標準，但以必要者為限（例如：修理材料以新品換舊
    品，應予折舊），最高法院77年5月17日77年度第9次民事庭
    會議決議(一)可資參照。故被害人得以修理費用作為其物因毀
    損所減少價額之計算依據，但其中以新品更換舊品，且因此
    提高該物整體價值者，該更換之新品即非屬損害發生前物之
    原狀，則該更換新品所支出之費用，應予計算其折舊。
  2.原告主張支出系爭機車之修復費用共5,010元，其中新零件
    費用3,570元、工資1,440元等情，業據其提出明松機車行99
    年12月30日免用統一發票收據影本2紙在卷可按，並為被告
    所不爭執，堪信為真實。又查系爭機車出廠日為95年9月，
    事故發生於98年3月20日，距出廠時間為2年6月，並有系爭
    機車之行車執照、車號查詢重型機車車籍各1份在卷可按。
    則揆諸前揭說明，其中以新零件更換被損害之舊零件部分，
    在計算損害賠償額時，自應將新零件折舊部分予以扣除。再
    參酌營利事業所得稅查核準則第95條第6項規定：「固定資
    產提列折舊採用平均法或定率遞減法者，以1年為計算單位
    ；其使用期間未滿1年者，按實際使用之月數相當於全年之
    比例計算之；不滿1月者，以月計」。依行政院所頒佈固定
    資產耐用年限數表及固定資產折舊率表之規定，機器腳踏車
    耐用年數為3年，以定率遞減法每年折舊千分之536計算，第
    1年之折舊額為1,914元（零件費用3,570×0.536＝1,914，
    元以下四捨五入，下同），第2年之折舊額為888元〔（3,57
    0－1,914）×0.536＝888〕，第2年至第6個月折舊額為206
    元〔（3,570－1,914－888）×0.536×6/12＝206〕，應折
    扣額為3,008元（1,914＋888＋206＝3,008）。是於扣除前
    揭折舊後，原告所受零件費用支出之損害為562元（3,570－
    3,008＝562），再加計工資支出1,440元，損害合計2,002元
    （562+1,440＝2,002）。是原告請求機車修復費用部分，於
    2,002元範圍內，應予准許。至逾此部分請求，應予駁回。
  (六)工作收入損失（即受傷期間無法工作之所得損失）部分：
  1.原告主張被告應給付車禍後1年內無法工作之所得損失部分
    ，經本院囑託財團法人彰化基督教醫院鑑定結果，該院認為
    原告第12胸椎至第1腰椎椎間盤突出併神經壓迫屬脊髓馬尾
    損傷，一般自受傷後因疼痛無力而影響工作，須休養與復健
    治療可長達1年等語，有該院失能鑑定報告書1份在卷可按，
    是原告此部分之請求，自屬有據。
  2.原告主張其原任職檳榔攤，月薪20,000元，請求被告賠償其
    自受傷時起1年無法工作之收入損失240,000元（20,000元×
    12個月=240,000元），並提出95年1月10日至98年3月19日在
    職服務證明書1份為證（見本院99年度訴字第58號卷第57 頁
    ），然被告否認原告月薪為20,000元。本院參酌倘原告所述
    屬實，其年薪至少240,000元，惟經本院調閱原告96、97年
    度所得資料，發現原告並無任何薪資所得紀錄，此有稅務電
    子閘門財產所得調件明細表在卷可按（見本院99年度訴字第
    58 號卷第17頁至第20頁），且觀諸原告警詢筆錄之職業欄
    亦記載「無」，是尚難認原告主張其月薪20,000元屬實。本
    院認原告喪失勞動能力之損失應以一般最低薪資計算，較為
    可採。按勞動基準法第21條第1、2項規定：「工資由勞雇雙
    方議定之。但不得低於基本工資。前項基本工資，由中央主
    管機關設基本工資審議委員會擬訂後，報請行政院核定之。
    」而行政院勞工委員會於96年6月22日以勞動2字第09601305
    76號函公布自96年7月1日起修正為17,280元。本件事故發生
    於98年3月20日，原告主張車禍後1年內無法工作，茲以每月
    17,280元計算1年之損失，共計207,360元，則原告請求減少
    勞動能力之損失207,360元為可採取，逾此部分之請求，即
    不可採，應予駁回。
  (七)勞動能力減損部分：
    按身體或健康受侵害，而減少勞動能力者，其減少及殘存勞
    動能力之價值，不能以現有之收入為準，蓋現有收入每因特
    殊因素之存在而與實際所餘勞動能力不能相符，現有收入高
    者，一旦喪失其職位，未必能自他處獲得同一待遇，故所謂
    減少及殘存勞動能力之價值，應以其能力在通常情形下可能
    取得之收入為標準（最高法院61年台上字第1987號判例意旨
    參照）。次按勞動能力減損之計算，應以被害人勞動能力喪
    失程度、勞動年數、預期可得的薪資，依霍夫曼式算法為命
    一次給付，以為算定。復按一次支付賠償總額，以填補被害
    人所受喪失或減少勞動能力之損害，應先認定被害人因喪失
    或減少勞動能力而不能陸續取得之金額，按其日後本可陸續
    取得之時期，各照霍夫曼式計算法，扣除依法定利率計算之
    中間利息，再以各時期之總數為加害人一次所應支付之賠償
    總額，始為允當（最高法院22年上字第353號判例參照）。
    經本院囑託財團法人彰化基督教醫院鑑定本件原告減少勞動
    能力之程度為何，該院鑑定結果認為原告目前仍有腰薦椎椎
    間盤突出併神經根壓迫症狀，依據勞工保險失能給付標準，
    失能項目第2-5：「神經系統之病變，通常無礙勞動，但由
    醫學上可證明局部遺存頑固神經症狀者」，失能等級為13，
    所對照之喪失勞動能力程度為23.07％，有該院失能鑑定報
    告書1份在卷可按，復被告所不爭執，應屬可採。又原告為
    39年4月5日生，依勞動基準法規定可工作至強制退休年齡65
    歲止，扣除前揭受傷休養期間工作所得損失計至99年3月19
    日，計算至年滿65歲之日即104年4月4日為止，共計有5年又
    1月（未滿1月以1月計）之勞動能力減損損害，原告僅請求
    以5年計算，為法所許。再原告每月薪資以最低工資為每月
    17,280元計算，已如前述，參酌其於前揭車禍受傷時年近59
    歲，一般工作隨著物價水準隨時間調整及工作時間累積，得
    期待將來之薪資較斯時為高，其喪失勞動能力程度為23.07
    ％，以每月薪資為17,280元，認得期待其將來薪資不低於17
    ,280元，以之作為計算其喪失勞動能力之基準當屬合理。則
    依第1年不扣除中間利息之係數表（現價表），其計算式為
    ：17,280元1223.07％4.0000000＝218,350元（小數
    點以下四捨五入），原告勞動能力減少之數額為218,350元
    。準此，原告請求被告賠償勞動能力減少之損害218,350元
    為可採取，逾此部分之請求，即不可採，應予駁回。
  (八)精神損害（精神慰撫金）部分：
    按慰撫金之賠償須以人格權遭遇侵害，使精神上受有痛苦為
    必要，其核給之標準固與財產上損害之計算不同，然非不可
    斟酌雙方身份資力與加害程度，及其他各種情形核定相當之
    數額，有最高法院51年台上字第223號判例可資參照。本件
    原告學歷不識字，97年度之所得為145元，98年度之所得為
    43,731元，名下有房屋2筆、土地1筆及投資4筆，其價值合
    計約893,733元；被告學歷高職畢業，目前任職峻利汽車有
    限公司烤漆技工職務，97年度之所得為139,789元，98年度
    之所得為166,495元，名下有房屋2筆、田賦1筆、汽車3部、
    投資4筆，其價值合計約1,564,200元，以上有兩造稅務電子
    閘門財產所得調件明細表在卷可按，本院斟酌原告因本件事
    故迄今仍有腰薦椎椎間盤突出併神經壓迫症狀，其所受傷害
    之精神痛苦程度，及兩造之身分、地位、經濟能力，原告就
    前揭車禍事故無肇事因素等一切情狀，認原告請求精神慰撫
    金1,000,000元尚屬過高，應核減為200,000元，始為允當。
六、再按給付無確定期限者，債務人於債權人得請求給付時，經
    其催告而未為給付，自受催告時起，負遲延責任。其經債權
    人起訴而送達訴狀或依督促程序送達支付命令，或為其他相
    類之行為者，與催告有同一之效力。民法第229條第2項定有
    明文。故被告於收受原告起訴狀繕本翌日即應負遲延責任。
    又按遲延之債務，以支付金錢為標的者，債權人得請求依法
    定利率計算之遲延利息；應負利息之債務，其利率未經約定
    ，亦無法律可據者，週年利率為5％，民法第233條第1項前
    段及第203條亦分別定有明文。是本件原告自得請求自刑事
    附帶民事訴訟起訴狀繕本送達被告之翌日即98年11月10日（
    見本院98年度附民字第179號卷第23頁）起至清償日止，按
    年息5%計付遲延利息，自無不合，應予准許。
七、綜上所述，原告本於侵權行為損害賠償之法律關係，請求被
    告給付醫藥費49,047元、看護費用30,000元、醫療輔助器具
    費用8,000元、機車毀損費用2,002元、工作收入損失207,36
    0元、減少勞動能力損失218,350元、精神慰撫金200,000元
    ，合計為714,759元，及自起訴狀繕本送達被告之翌日即98
    年11月10日起至清償日止，按年息5％計算之利息，為有理
    由，應予准許。逾此範圍之請求，不應准許，應予駁回。
八、兩造分別陳明願供擔保，聲請宣告假執行及免為假執行，於
    原告勝訴部分，經核無不符，爰分別酌定相當之擔保金額併
    准許之。至原告敗訴部分，其假執行之聲請失所依據，應予
    駁回。
九、本件事證已臻明確，兩造其餘攻擊防禦方法或舉證，經核與
    判決之結果不生影響，爰不逐一論駁，併此敘明。
十、據上論結，本件原告之訴為一部有理由，一部無理由，爰依
    民事訴訟法第249條第1項第6款、第79條、第390條第2項、
    第392條第2項，判決如主文。
中    華    民    國    99    年    12    月    31    日
                  民事第一庭   法  官    黃楹榆
以上正本係照原本作成。
如不服本判決，應於送達後20日內，向本院提出上訴狀並表明上
訴理由，如於本判決宣示後送達前提起上訴者，應於判決送達後
10日內補提上訴理由書（須附繕本）。如委任律師提起上訴者，
應一併繳納上訴審裁判費。
中    華    民    國    99    年    12    月    31    日
                               書記官    彭月美


司法院資訊處製作；財團法人民間司法改革基金會備份。
